高雄高等行政法院簡易判決　　　　　　　　　　　　　九十一年度簡字第二一三號
　　原　　　告　甲○○
　　　　　　　　乙○○
　　被　　　告　高雄縣政府
　　代　表　人　丙○○　○○
右當事人間因身心障礙者保護法事件，原告不服內政部中華民國九十一年四月三日台
內訴字第０九００八九六五號訴願決定，提起行政訴訟。本院判決如左：
    主  文
原告之訴駁回。
訴訟費用由原告負擔。
    事實及理由
一、緣原告甲○○於高雄縣鳳山市○○○路九十三號經營「米琪推拿刮沙」，經高雄
    縣警察局鳳山分局於民國（下同）九十年十月五日二十三時五十分許至該處臨檢
    ，查獲原告甲○○雇用原告乙○○（非視覺殘障者）為人按摩，違反身心障礙者
    保護法第三十七條第一項規定，乃依同法第六十五條規定，以九十年十月二十二
    日九十府社助字第一七六三二二號處分書裁處原告甲○○新台幣（下同）三萬元
    之罰鍰，另以同文號之處分書裁處原告乙○○一萬元罰鍰。原告不服，提起訴願
    ，遭訴願決定駁回，遂提起本件行政訴訟。原告主張略謂：原告甲○○係經營「
    推拿刮沙」，非「按摩」，此觀於店舖招牌寫明「米琪推拿刮沙」，至為明顯。
    原告甲○○係負責人，並無從事「推拿刮沙」，有「扣繳單位設立（變更）登記
    申請書」可證，而「推拿刮沙」係由有實際技術之「高雄市卓越民俗療法學會」
    之會員即原告乙○○從事，亦有該學會之會員證書可證。按「推拿刮沙」與「按
    摩」不同，訴願決定謂：「按摩業管理規則第四條規定：『按摩業之手技包括：
    輕擦、揉捏、指壓、叩打、震顫、曲手、運動及其他特殊手技。』．．．訴願人
    主張推拿刮沙為民俗療法非按摩乙節，依按摩業管理規則第四條規定，訴願人乙
    ○○為客人從事之行為，符合按摩之定義．．．」等語，實屬誤會，原告乙○○
    係為客人「推拿及刮沙根」，並不為客人輕擦、揉捏、指壓、叩打、震顫、曲手
    、運動，亦不為客人做任何按摩特殊手技之行為。又所謂其他特殊手技，究竟是
    何特殊手技，原告乙○○實毫無所知，原告乙○○僅學「推拿及刮沙根」而已，
    並未學按摩。再者「推拿刮沙」係民俗療法之一種，需要用力推拿及刮沙根，係
    漢民族傳統方法，而「按摩」並不列入民俗療法。「推拿刮沙」之技術，與「按
    摩」之技術，顯然不同，從事「推拿刮沙」，毫無侵犯視覺障礙者之按摩業。抑
    且，人民之生存權、工作權及財產權，應予保障，憲法第十五條定有明文。「推
    拿刮沙」，雖為民俗療法之一種，但不列入醫療管理，業據行政院衛生署八十二
    年十一月十九日衛署醫字第八二０七五六五六號公告在案，亦即雖非醫師，亦允
    許有「推拿刮沙」技術者，從事「推拿刮沙」之民俗療法。又「推拿刮沙」有治
    療之作用，而「按摩」並無治療之作用，顧客欲「推拿刮沙」者，自得到「推拿
    刮沙店」，而欲「按摩」者，自得到「按摩院」。原告招牌懸掛「米琪推拿刮沙
    」，實無違反身心障礙者保護法第三十七條規定之可言，原處分及訴願決定洵有
    違誤，應予撤銷云云。被告答辯則為：原處分係依據身心障礙者保護法第三十七
    條及同法第六十五條第一項、第二項而予核定，本件原告經營「米琪推拿刮沙」
    ，如僅從事推拿刮沙，自無違反身心障礙保障法之規定，惟據客人林詩翰偵訊筆
    錄所載，承認按摩手腳事實，是原告所營「米琪推拿刮沙」店，名為推拿刮沙，
    實為按摩，其訴狀理由顯係矯飾之詞，不足為採。被告依高雄縣警察局鳳山分局
    偵訊筆錄記載之具體事實而予認定，並以原告違反身心障礙者保護法第三十七條
    、第六十五條第一項、第二項規定，對負責人即原告甲○○、從業員即原告乙○
    ○分處三萬元及一萬元之罰鍰，洵無不合，原告所訴為無理由，請予駁回等語。
二、按「非本法所稱視覺障礙者不得從事按摩業。但醫護人員以按摩為病患治療者，
    不在此限。」及「違反第三十七條第一項者，處新臺幣一萬元以上三萬元以下罰
    鍰，並限期改善。前項違法事件如於營業場所內發生並依前項標準加倍處罰場所
    之負責人或所有權人。．．．」身心障礙者保護法第三十七條第一項、第六十五
    第一項、第二項規定甚明。次按摩業管理規則第四條規定：「按摩業之手技，包
    括：輕擦、揉捏、指壓、叩打、震顫、曲手、運動及其他特殊手技。」；同法第
    五條規定：「從事按摩業者，應具備下列條件：一、依本法（身心障礙者保護法
    ）領有身心障礙手冊之視覺障礙者。．．．。」。次按行政院衛生署於八十二年
    十一月十九日以衛署醫字第八二０七三六三六號公告不列入醫療管理之行為如下
    ：「1.未涉及接骨或交付內服藥品，而以傳統之推拿方法，或使用民間習用之外
    敷膏藥、外敷生草藥與藥洗，對運動跌打損傷所為之處置行為。2.未使用儀器，
    未交付或使用藥品，或未有侵入性而以傳統習用方式，對人體疾病所為之處置行
    為。如藉按摩、指壓、刮砂、腳底按摩、收驚、神符、香灰、拔罐、氣功與內功
    之功術等方式，對人體疾病所為之處置行為。．．．」；另八十六年九月九日衛
    署醫字第八六０四八九九五號函釋意旨略謂：「．．二、本署八十二年十一月十
    九日衛署醫字第八二０七三六三六號公告不列入醫療管理之行為，其中所稱『以
    傳統習用之按摩、腳底按摩等方式，對人體疾病所為之處置行為』，係指以治療
    疾病為目的所為之按摩、腳底按摩，自有別於視覺障礙者為健康人從事以疏鬆筋
    骨、消除疲勞等非醫療目的所為之按摩。．．．。」。是非以治療疾病為目的所
    為之按摩、腳底按摩，即為健康人從事以疏鬆筋骨、消除疲勞等非醫療目的所為
    之按摩，仍應受前揭身心障礙者保護法之規範，合先敘明之。
三、經查，原告甲○○在高雄縣鳳山市○○○路九十三號經營「米琪推拿刮沙」店，
    於九十年十月五日二十三時五十分許，經高雄縣警察局鳳山分局至該處臨檢，查
    獲原告甲○○雇用另一原告乙○○（非視覺殘障者）為人按摩，違反身心障礙者
    保護法第三十七條第一項規定，乃依同法第六十五條第一項、第二項規定，裁處
    原告乙○○一萬元及原告甲○○三萬元罰鍰之事實，為兩造所不爭執，復有高雄
    縣警察局忠孝分局忠孝分駐所臨檢紀錄表、原告二人之偵訊筆錄、訴外人即男客
    林詩翰之偵訊筆錄、被告九十年十月二十二日九十府社助字第一七六三二二號違
    反身心障礙者保護法處分書附卷可稽，洵堪信實。雖原告等爭執原告乙○○領有
    高雄市卓越民俗療法學會之會員證書，從事「推拿刮沙」之民俗療法，自無涉「
    按摩」範圍云云。惟查，訴外人即男客林詩翰於警訊時證稱：「我叫小姐按摩身
    體」，及問：「你叫何位小姐替你按摩」？答稱：「我叫乙○○小姐替我按摩」
    。又問：「小姐按摩你何處」？答稱：「按摩手腳」等語觀之，原告乙○○顯係
    為客人從事按摩，並無證據足資證明原告係對人體疾病為處置行為，自僅能認係
    為健康人從事一般疏鬆筋骨、消除疲勞等非醫療目的之按摩，揆諸首揭說明，其
    行為仍應受身心障礙者保護法之限制。又原告雖為高雄市卓越民俗療法學會會員
    ，但該會員證書為民間團體「高雄市卓越民俗療法學會」所核發，加入會員容易
    ，且不需經國家技能鑑定考試即可取得，會員證只能證明會員身份之用，並非執
    業證照，「民俗療法」並未列為商業登記範圍，也非政府核准營利事業登記項目
    ，而視覺障礙者從事按摩業，仍須經行政院勞工委員會職業訓練局技能檢定考試
    合格後，並經營業當地主管機關核備，方可執業。是原告前述所辯，尚不足採。
    另原告爭執被告之裁罰處分，實違反憲法第十五條保障人民工作權、生存權及財
    產權之規定云云。然按身心障礙者保護法第一條揭示立法目的：「為維護身心障
    礙者之合法權益及生活，保障其公平參與社會生活之機會，結合政府及民間資源
    ，規劃並推行各項扶助及福利措施，特制定本法；本法未規定者，適用其他法律
    之規定。」，其立法理由，無非因身心障礙者工作及學習機會比身心正常者少，
    政府為照顧其生活，不得不對於身心正常者之工作權加以部分限制，乃訂定身心
    障礙者保護法第三十七條第一項「非本法所稱視覺障礙者不得從事按摩業」之規
    定，此為增進公共利益，實現實質平等所必要，尚無悖憲法第二十三條規定之精
    神，原告此部分所訴，容有誤會，亦不足採。
四、綜上所述，原告甲○○經營「米琪推拿刮沙」，雇用非視覺障礙之原告乙○○為
    客人按摩，違反身心障礙者保護法第三十七條第一項規定，被告依同法第六十五
    條第一項、第二項規定，裁處原告甲○○三萬元之罰鍰，及原告乙○○一萬元罰
    鍰，即無違誤，訴願決定予以維持，亦無不合；原告提起本件訴訟求為撤銷，為
    無理由，應予駁回。又本件依卷內資料，事證已臻明確，爰不經言詞辯論為之。
據上論結，本件原告之訴為無理由，依行政訴訟法第二百三十三條第一項、第一百九
十五條第一項後段、第一百零四條、第八十五條第一項前段、第九十八條第三項前段
，判決如主文。
中　　　華　　　民　　　國    九十一　　年　  　八　　　月　　  三十　　日
                              高雄高等行政法院第二庭
                                          法      官　蘇秋津
右為正本係照原本作成。
如不服本判決，應於送達後二十日內，向本院提出上訴狀並表明上訴理由，如於本判
決宣示後送達前提起上訴者，應於判決送達後二十日內補提上訴理由書（須按他造當
事人人數附繕本）。
提起上訴應預繳送達用雙掛號郵票七份（每份三十四元）。
中　　　華　　　民　　　國    九十一　　年　  　八　　　月　　  三十　　日
                                          法院書記官  陳嬿如
附註：
行政訴訟法第二百三十五條（第一項、第二項）：
對於適用簡易程序之裁判提起上訴或抗告，須經最高行政法院之許可。
前項許可，以訴訟事件所涉及之法律見解具有原則性者為限。
